臺灣高等法院花蓮分院刑事判決　　　　　　　　　九十四年度上更(一)字第三五號
　　上　訴　人　臺灣花蓮地方法院檢察署檢察官
　　被　　　告　丁○○
　　選任辯護人　曾泰源律師
右上訴人因被告傷害致死案件，不服臺灣花蓮地方法院九十年度訴字第四四號中華民
國九十年十月十八日確定第一審判決（起訴案號：臺灣花蓮地方法院檢察署九十年度
偵字第一一四號），提起上訴，本院判決後，經最高法院發回更審，本院更為判決如
左：
    主  文
上訴駁回。
    犯罪事實及理由
一本案經本院審理結果，認第一審判決變更檢察官起訴法條，改依傷害罪名判處被告
  丁○○有期徒刑三月，並諭知易科罰金之折算標準，認事用法及量刑均無不當，應
  予維持，並引用一審判決書記載之事實、理由及證據。
二檢察官依告訴人乙○○之請求，提起本件上訴。上訴意旨略以：本案證人甲○○、
  黃秀妹等人乃被告之友人，渠等之證詞有迴護被告之虞。況被害人係因顱內出血當
  場死亡，倘非重擊焉有可能。且被害人遭被告打一巴掌後，完全沒有反抗，被告隨
  即離去，亦與常情有違，原審未予詳查，自難令人甘服云云。
三本院另補充理由如下：
  (一)按犯罪事實應依證據認定之，無證據不得認定犯罪事實，刑事訴訟法第一百五十
    四條第二項定有明文。事實之認定，應憑證據，如未能發現相當證據，或證據不
    足以證明，自不能以推測或擬制之方法，以為裁判基礎（最高法院四十年台上字
    第八六號判例參照）；認定不利於被告之事實，須依積極證據，苟積極證據不足
    為不利於被告事實認定時，即應為有利於被告之認定，更不必有何有利之證據（
    最高法院三十年上字第八一六號判例）；認定犯罪事實，所憑之證據，無論直接
    或間接證據，其為訴訟上之證明，須於通常一般之人均不致於有所懷疑，而得確
    信其為真實之程度者，始得據之為有罪之認定，倘其證明尚未達到此一程度，而
    有合理性懷疑之存在時，即無從為有罪之認定（最高法院七十六年台上字第四九
    八六號判例參照）。
  (二)經臺灣花蓮地方法院檢察署檢察官會同該署法醫師陳瑞璋、法務部法醫研究所法
    醫師陳明宏解剖被害人李興福屍體後，鑑定被害人死因為：後枕部撞擊，引起對
    衝部位右前額葉底部腦部表面挫傷及顱內出血致死。並判斷：(一)造成被害人死亡
    的是後枕部撞擊，可能是撞擊堅硬的平面。(二)被害人右上唇瘀傷與與後枕部之傷
    害不符；有該所法醫所醫鑑字第七八八號鑑定書在卷可稽。另法醫師陳瑞璋所
    製作之解剖記錄亦記載被害人右上唇瘀血腫並非致命傷等語。堪見被告掌摑被害
    人李興福之行為，並非被害人李興福致死之原因。而遍查全案卷證，並無任何證
    據足以證明被告有毆打被害人李興福後枕部之行為，自難以推測之詞逕認被告有
    傷害致死犯行。再參照證人丙○○於原審所證：被害人到案發地點即「紅玫瑰卡
    拉ＯＫ店」喝酒之前，就已經喝醉等情（見原審卷第二十六頁），堪認被害人於
    到達案發地點之前，已因酒醉跌倒撞擊地面或其他原因而造成後枕部受創之可能
    性顯然不能完全排除。而頭部受創之後，起初並無異狀，至顱內出血情況惡化並
    因而引發其他生理反應後始被人發現情形，並非鮮見。且顱內出血後之生理反應
    ，有可能因酒醉後之行為異常而被忽略，亦屬吾人生活經驗可以得知之事實。故
    本案證據顯然不足以證明被告傷害致死之犯行，原審本諸罪疑唯輕之審判原則，
    認定被告並無傷害致死之犯行，而僅對被告論以普通傷害罪，並無不當。檢察官
    前述上訴意旨所指各節，尚嫌推測，並不足取，其上訴應予駁回。
據上論斷，應依刑事訴訟法第三百七十三條、第三百六十八條，判決如主文。
本案經檢察官李土城到庭執行職務。
中      華      民      國    九十四    年      五      月     十一     日
                                  審判長法官  蔣  有  木
                                        法官  賴  淳  良
                                        法官  何  方  興
右正本證明與原本無異。
如不服本判決，應於判決送達後十日內向本院提出上訴狀。其未述理由者，並應於
提出上訴狀後十日內向本院補提理由狀(須附繕本)。
                                      書記官  劉  妙  娘
中      華      民      國    九十四    年      五      月     十一     日
附錄：
本判決論罪科刑法條：
刑法第二百七十七條：
傷害人之身體或健康者，處三年以下有期徒刑，拘役或一千元以下罰金。
犯前項之罪，因而致人於死者，處無期徒刑或七年以上有期徒刑，致重傷者，處三年
以上、十年以下有期徒刑。
